【裁判字號】    99,訴,612
【裁判日期】    990827
【裁判案由】    毒品危害防制條例等
【裁判全文】
臺灣桃園地方法院刑事判決               99年度訴字第612號
公  訴  人  臺灣桃園地方法院檢察署檢察官
被      告  甲○○
選任辯護人  游文華律師
被      告  乙○○
指定辯護人  本院公設辯護人  丙○○
上列被告因違反毒品危害防制條例等案件，經檢察官提起公訴（
99年度偵字第13371 號、99年度偵字第16669 號），本院判決如
下︰
    主  文
甲○○共同運輸第三級毒品，處有期徒刑貳年，緩刑肆年，緩刑
期內付保護管束。扣案如附表所示之物，均沒收。
乙○○共同運輸第三級毒品，處有期徒刑參年貳月。扣案如附表
所示之物，均沒收。
    事  實
一、甲○○、乙○○均明知愷他命（即Ketamine，俗稱K 他命）
    為毒品危害防制條例第二條第二項第三款所定之第三級毒品
    ，並屬行政院依據懲治走私條例第二條第四項規定公告之管
    制進口物品（係「懲治走私條例公告管制物品項目及其數額
    」甲項第四款規定之管制進出口物品），未經許可不得運輸
    ，亦不得私運進口。緣乙○○於民國九十四間，因受真實姓
    名年籍國籍均不詳綽號為「阿飛」之成年男子（下稱「阿飛
    」）所屬之販毒集團所託，由馬來西亞欲運輸第三級毒品愷
    他命入境臺灣，惟於馬來西亞機場出境時旋遭查獲，而在馬
    來西亞經判刑確定入監執行時，受「阿飛」之照顧，心生感
    激，甲○○則與乙○○為朋友關係，於乙○○在馬來西亞入
    監執行期間，亦曾遠赴馬來西亞透過「阿飛」之安排探望乙
    ○○，而認識「阿飛」，且知悉乙○○在馬來西亞監獄服刑
    期間受「阿飛」照顧之情。嗣乙○○執行完畢回國後，與「
    阿飛」仍保持聯繫，於九十九年四月下旬至五月初期間，「
    阿飛」陸續撥打電話予乙○○，請乙○○提供姓名、地址供
    「阿飛」寄送夾藏有第三級毒品之愷他命包裹至臺灣，乙○
    ○因當年受「阿飛」之照顧，為償還人情，乃於同年五月初
    某日應允之，謀議既定。乙○○乃與「阿飛」基於運輸第三
    級毒品愷他命及私運管制物品入境之犯意聯絡，於九十九年
    五月八日晚上某時許，在甲○○位於臺北縣永和市○○路一
    七四巷二八弄一號住處外之巷口，告知甲○○「阿飛」要寄
    送包裹至臺灣，需要有人提供姓名及地址供「阿飛」寄送包
    裹並幫忙領貨，甲○○能預見乙○○為償還人情且替販毒集
    團所屬之「阿飛」代為收受運自印度孟買地區之包裹，足供
    他人利用其代收包裹之行為達到運輸並走私毒品或其他不法
    物品之目的，竟以前開結果之發生亦不違本意之犯意，當場
    允諾之，並由乙○○以行動電話將內容為「收件人：LEE HU
    I PING，地址為臺北縣永和市○○路一七四巷二八弄一號」
    等簡訊傳送予「阿飛」。嗣後由位在印度孟買地區之真實姓
    名年籍不詳之成年人，於九十九年五月十日凌晨四時零三分
    許，在印度孟買地區某處先將已分裝成六份並夾藏在六個空
    珠寶盒內之愷他命（驗前毛重二千四百七十八公克，包裝塑
    膠袋重二十八點○七公克，驗後淨重二千四百五十點四六公
    克，純度約為九十九％，驗前純質淨重二千四百二十六點一
    八公克），以收件人「LEE HUI PING」、地址為「1F,NO1 A
    IY ,28 LN,174 BAOPING ROAD,YONG HE CITY,TAIPEI COUNT
    Y 234 YUNGHE 234 TAIWAN 」、貨名為「EMPTY JWELLERL B
    OXES」，委託不知情之DHL 快遞公司以內裝六盒均夾藏愷他
    命之珠寶盒包裝成包裹一箱後，自印度孟買地區某處，由DH
    L 快遞公司以該公司之LD－六八○貨運班機以快遞珠寶盒為
    名義，空運快遞上開夾藏愷他命珠寶盒一箱至臺灣（貨物提
    單分號號碼：CXX 二九九二二三YK九五七號），上開快遞貨
    物隨後於九十九年五月十二日自印度孟買地區運輸抵臺。嗣
    上開包裹於同日上午八時五十分許，抵達桃園國際機場貨運
    站DH L快遞進口專區內，經內政部警政署航空警察局（下稱
    航警局）人員查驗該貨運班機貨物時發覺有異，乃會同財政
    部臺北關稅局（下稱臺北關稅局）人員當場拆封後，發現其
    內之六包粉末均含有愷他命毒品反應。之後，航警局人員為
    查緝毒品來源，遂喬裝快遞公司人員，依派件單上所載之收
    件地址前往送貨，而於同年月日中午十二時十分許，由甲○
    ○親自收貨並在送貨單上簽署甲○○，表示具領該包裹，旋
    即經航警人員表明身分逮捕之，併扣得附表編號一之第三級
    毒品愷他命，及附表編號二用以夾藏愷他命之珠寶盒六個、
    附表編號三DHL 快遞公司外箱一個，以及與本案無關之門號
    0000000000號行動電話（含晶片卡一張）ㄧ具等
    物。嗣後再經甲○○供出該包裹係經由乙○○委託收受，於
    九十九年六月二日，為警持臺灣桃園地方法院檢察官簽發之
    拘票，在乙○○位於臺北縣中和市○○街五號四樓之ㄧ住處
    拘提乙○○到案，始悉上情。
二、案經內政部警政署航空警察局移請臺灣桃園地方法院檢察署
    檢察官偵查起訴。
    理  由
一、按傳聞法則之重要理論依據，在於傳聞證據未經當事人之反
    對詰問予以核實，乃予排斥，惟若當事人已放棄對原供述人
    之反對詰問權，於法院審判時表明同意該等傳聞證據可作為
    證據，基於證據資料愈豐富，愈有助於真實發現之理念，並
    貫徹刑事訴訟法修法加重當事人進行主義之精神，確認當事
    人對於證據能力有處分權之制度，傳聞證據經當事人同意做
    為證據，法院認為適當者，亦得為證據。另當事人於調查證
    據時，對於傳聞證據表示「沒有意見」，而未於言詞辯論終
    結前聲明異議，應視為已有將該等傳聞證據採為證據之同意
    ，此刑事訴訟法第一百五十九條之五定有明文。本案被告甲
    ○○、乙○○及渠等辯護人於本院審理程序中已表示對卷內
    人證、書證、物證之證據能力均無意見，本院審理時，被告
    甲○○、乙○○及渠等辯護人對被告以外之人於審判外之陳
    述之證據能力並未表示意見，迄本院言詞辯論終結前，被告
    甲○○、乙○○及渠等辯護人亦未爭執本案證據之證據能力
    ，依刑事訴訟法第一百五十九條之五第二項之規定，應視為
    被告甲○○、乙○○及渠等辯護人已同意本案相關之傳聞證
    據均可做為證據，本院斟酌本案卷內之證據並非非法取得，
    亦無證明力明顯過低之情形，且經本院於審判期日依法進行
    證據之調查、辯論，被告二人於訴訟上之程序權，已受保障
    ，前揭各該證據，均得採為證據。
二、上揭犯罪事實，業據被告甲○○於本院審理時及被告乙○○
    迭於調查站詢問、偵查及本院審理時坦承不諱（見臺灣桃園
    地方法院檢察署九十九年度偵字第一六六六九號卷第一五頁
    至第一六頁、第二九頁至第三一頁、本院卷第三四頁背面、
    第四三頁背面），核與證人即洋基通運股份有限公司組長李
    國基於調查站詢問時證述情節相符（見臺灣桃園地方法院檢
    察署九十九年度偵字第一三三七一號卷第一一頁至第一二頁
    ）；又被告甲○○於前開時、地為警查獲領取愷他命一節，
    有簽收單、X 光檢查儀注檢貨務報告表、提單、進口快遞貨
    物簡易申報表、臺北關稅局扣押貨物運輸工具收據及搜索筆
    錄、查獲毒品照片在卷可稽（見上開偵字第一三三七一號卷
    第八頁、第一六頁、第一九頁至第二五頁）。而扣案之粉末
    一包，經送內政部警政署刑事警察局，以氣相層析質譜儀分
    析法、核磁共振分析法為鑑定，結果確均含有第三級毒品愷
    他命成分（驗前毛重二千四百七十八點七六公克，包裝塑膠
    袋重二十八點○七公克，驗後淨重二千四百五十點四六公克
    ，純度約為九十九％，驗前純質淨重二千四百二十六點一八
    公克）一節，亦有內政部警政署刑事警察局九十九年六月二
    日刑鑑字第○九九○○六八八九五號鑑定書一份存卷可稽，
    足認被告甲○○及乙○○上揭任意性自白與事實相符，被告
    甲○○及乙○○共同運輸及私運第三級毒品愷他命之犯行明
    確，洵堪認定，應予依法論科。
三、論罪科刑
  (一)查愷他命為毒品危害防制條例第二條第二項第三款所列之第
    三級毒品，並係行政院依懲治走私條例第二條第三項規定公
    告之「管制物品項目及其數額」甲項第四款所列管制進出口
    之物品，不限其數額，均不得私運進口及運輸。是核被告甲
    ○○及乙○○所為，係犯毒品危害防制條例第四條第三項之
    運輸第三級毒品罪及懲治走私條例第二條第一項之私運管制
    物品進口罪。被告甲○○、乙○○與共犯「阿飛」、真實姓
    名年籍不詳之印度孟買地區成年人間，就上開運輸第三級毒
    品之犯行，有犯意聯絡及行為分擔，為共同正犯（被告甲○
    ○之辯護人雖認本件被告甲○○僅成立運輸第三級毒品之幫
    助犯云云，然按刑法上之幫助犯，係指以幫助之意思，對於
    正犯資以助力，而未參與實施犯罪之行為者而言，如就構成
    犯罪事實之一部，已參與實施即屬共同正犯（最高法院四十
    七年台上字第七七號判例意旨可資參照），查本件被告甲○
    ○係提供地址擔任收件人，且已實際收受包裹而參與本件運
    輸第三級毒品之犯行，其所實施者為構成運輸第三級毒品犯
    罪事實之ㄧ部，揆諸上揭判例意旨，被告甲○○應屬共同正
    犯，附此敘明）。又被告甲○○、乙○○、共犯「阿飛」及
    真實姓名年籍不詳之印度孟買地區成年人共同利用不知情之
    DHL 快遞公司班機運輸第三級毒品愷他命之行為，為間接正
    犯。被告甲○○及乙○○均係以一行為觸犯上開二罪名，均
    為想像競合犯，均應依刑法第五十五條之規定，從一重之運
    輸第三級毒品罪處斷。又按毒品危害防制條例第十七條第一
    項規定：「犯第四條至第八條、第十條或第十一條之罪，供
    出毒品來源，因而查獲其他正犯或共犯者，減輕或免除其刑
    」。查被告甲○○於偵查中明確供出本案共犯即被告乙○○
    ，並經檢察官依被告李慧萍之供述循線因而查獲被告乙○○
    等情，亦有被告甲○○警詢、偵訊筆錄，及上開偵字第一六
    六六九號偵查卷附卷足憑，被告甲○○自得依上開規定減輕
    其刑。被告乙○○於偵查及審判中，對於運輸第三級毒品愷
    他命之犯行，自白犯行不諱，有檢察官訊問筆錄及本院審理
    筆錄在卷可憑（見上開偵字第一六六六九卷第二九頁至第三
    一頁、本院卷第四五頁至第四七頁），符合毒品危害防制條
    例第十七條第二項之規定，自應依該條規定減輕其刑。又考
    量運輸第一級毒品之法定本刑重於運輸第三級毒品，且已經
    有引用第五十九條判決確定之多件判決（最高法院九十六年
    度台上字第五○六一號、九十七年度台上字第六六三四號、
    九十七年度台上字第六六五五號、九十八年度台上字第二三
    號、九十八年度台上字第一五六號、九十八年度台上字第六
    五○號），與運輸第二級毒品之法定本刑重於運輸第三級毒
    品，且已經有引用第五十九條判決確定之多件判決（最高法
    院九十四年度台上字第四三一號、九十五年度台上字第三二
    ○號、九十七年度台上字第六六六一號），查本件被告甲○
    ○受託收受之夾藏毒品包裹甫到桃園國際機場DHL 快遞專區
    即遭發覺，而於被告甲○○領貨旋遭查獲，並未實際發生戕
    害國人身心健康之危害，倘處以法定本刑之最低刑度為五年
    以上，失之過苛，難謂符合罪刑相當性及比例原則，且被告
    甲○○並未賺取任何報酬，而涉犯重典，更無從與其他大量
    販毒毒梟首惡之行為或與運輸第一級毒品者有所區隔，情節
    尚堪憫恕，爰依刑法第五十九條，就被告甲○○所犯運輸第
    三級毒品罪減輕其刑（參考援用最高法院九十八年度臺上字
    第一五二號判決理由）。爰審酌被告甲○○、乙○○均未曾
    受有期徒刑以上刑之宣告，此有臺灣高等法院被告前案紀錄
    表一份在卷可稽，素行均尚可，然被告乙○○前已於馬來西
    亞運輸毒品入監服刑，雖受共犯「阿飛」照顧，卻僅為償還
    共犯「阿飛」人情，再度應允「阿飛」參與運輸毒品，所為
    非是；被告甲○○可預見為人代收包裹恐係運輸違禁物，卻
    因與被告乙○○之交情，亦應允之，實不足為取；所幸本件
    第三級毒品愷他命運輸進入我國境內，被告甲○○甫簽收包
    裹後，即為警查獲而未流入市面，尚未戕害我國國人身體健
    康，兼衡被告甲○○及乙○○運輸第三級毒品數量，暨其智
    識程度、生活狀況、與共犯「阿飛」等人分擔犯罪部分之情
    節、參與程度及被告乙○○犯後始終坦承犯行，被告甲○○
    於本院審理時坦承犯行，被告二人容有悔意等一切情狀，各
    量處如主文所示之刑。末查，被告甲○○前未曾因故意犯罪
    受有期徒刑以上刑之宣告，此有臺灣高等法院被告前案紀錄
    表一份在卷可按，被告甲○○因一時失慮，致罹刑典，犯後
    亦坦承犯行，被告甲○○經此教訓應能知所警惕而無再犯之
    虞，本院認被告甲○○所受刑之宣告以暫不執行為適當，爰
    併諭知緩刑四年，併依刑法第九十三條第一項規定諭知於緩
    刑期內付保護管束。
  (二)按沒收為從刑之一種，應隨主刑宣告。又共同正犯因相互間
    利用他方之行為，以遂行其犯意之實現，本於責任共同之原
    則，共同正犯應對所參與犯罪之全部事實負責，有關從刑之
    沒收部分，雖他共同正犯所得之物，亦應於其本身所處主刑
    之後，併為沒收之諭知（最高法院九十二年度台上字第七○
    五○號判決可資參照）。次按毒品危害防制條例第十九條第
    一項關於沒收之規定，係採義務沒收主義。故凡犯同條例第
    四條至第九條、第十二條、第十三條或第十四條第一項、第
    二項之罪者，其供犯罪所用之物或因犯罪所得之財物，且屬
    犯人所有者，即應依該規定沒收（最高法院九十三年度台上
    字第一三六○號、第一三六五號判決意旨參照）。又按毒品
    危害防制條例第二條第二項規定，毒品依其成癮性、濫用性
    及對社會危害性分為四級，並就製造、運輸、販賣、意圖販
    賣而持有、以非法方法使人施用、引誘他人施用及轉讓等不
    同品項毒品之行為，分別定其處罰。至施用或持有第三、四
    級毒品，因其可罰性較低，故予除罪化，僅就施用及持有第
    一、二級毒品科以刑罰。惟鑑於第三、四級毒品均係管制藥
    品，特於同條例第十一條之一明定無正當理由，不得擅自持
    有；第十八條第一項後段復規定查獲之第三、四級毒品，無
    正當理由而擅自持有者，沒入銷燬之。從而，依同條例第十
    八條第一項後段應沒入銷燬之毒品，專指查獲之施用、持有
    第三、四級毒品而言；倘係查獲之製造、運輸、販賣、意圖
    販賣而持有、以非法方法使人施用、引誘他人施用或轉讓之
    第三、四級毒品，既屬同條例相關法條明文規定處罰之犯罪
    行為，即非該條項應沒入銷燬之範圍。又同條例第十九條第
    一項所定「供犯罪所用或因犯罪所得之物」，係指犯第四條
    至第九條、第十二條、第十三條或第十四條第一項、第二項
    之罪所用或所得之物，不包括毒品本身在內，自不得為第三
    、四級毒品之沒收依據（以犯第四條第三項販賣第三級毒品
    罪為例，其供犯罪所用之物，當指「供販賣第三級毒品所用
    之物」而言；第三級毒品本身為販賣之標的，為遂行販賣該
    毒品使用之物，始屬「供犯罪《犯第四條第三項之販賣第三
    級毒品罪》所用之物」，其理至明）。同條例對於查獲之製
    造、運輸、販賣、意圖販賣而持有、以非法方法使人施用、
    引誘他人施用及轉讓第三、四級毒品之沒收，並無特別規定
    ，如其行為已構成犯罪，則該毒品即屬不受法律保護之違禁
    物，應回歸刑法之適用，依刑法第三十八條第一項第一款之
    規定沒收之，最高法院九十五年度台上字第九一一號判決意
    旨參照。準此而論，本件扣案附表編號一之第三級毒品愷他
    命，驗後淨重二千四百五十點四六公克（驗前毛重二千四百
    七十八公克，包裝塑膠袋重二十八點○七公克，驗後淨重二
    千四百五十點四六公克，純度約為九十九％，驗前純質淨重
    二千四百二十六點一八公克），業經鑑定如前，屬第三級毒
    品，係不受法律保護之違禁物，應依刑法第三十八條第一項
    第一款規定宣告沒收（最高法院九十五年度台上字第九一一
    號判決意旨參照）。而附表編號二之空珠寶盒六個，係用於
    夾藏愷他命，附表編號三之DHL 快遞外箱一個係用以包裝該
    六盒夾藏愷他命之珠寶盒，既均為真實姓名年籍不詳之印度
    孟買地區共犯用以包裝上開愷他命，自均屬該共犯所有，且
    均係供運輸毒品犯罪所用之物，爰依毒品危害防制條例第十
    九條第一項前段規定均沒收。另扣案被告所持有之行動電話
    門號0000000000號（含晶片卡一張），並無積極
    證據證明係被告有供犯本案運輸第三級毒品罪使用之物，又
    非違禁物，至於用以包裝前揭愷他命之小袋（空包裝總重二
    十八點○七公克）一個，為扣案時查獲之航警局人員用以包
    裝愷他命所用，非被告或共犯所有，本院均不為沒收之諭知
    。
據上論斷，應依刑事訴訟法第二百九十九條第一項前段，毒品危
害防制條例第四條第三項、第十七條第一項、第二項、第十九條
第一項前段，懲治走私條例第二條第一項、第十一條，刑法第十
一條、第二十八條、第五十五條、第五十九條、第三十八條第一
項第一款、第七十四條第一項第一款、第九十三條第一項，判決
如主文。
本案經檢察官黃俊華到庭執行職務。
中    華    民    國    99    年    8     月    27    日
                  刑事第九庭  審判長  法  官  蕭世昌
                                      法  官  黃立昌
                                      法  官  林玉蕙
以上正本證明與原本無異。
如不服本判決應於收受判決後10日內向本院提出上訴書狀，並應
敘述具體理由。其未敘述上訴理由者，應於上訴期間屆滿後20日
內向本院補提理由書(均須按他造當事人之人數附繕本)「切勿逕
送上級法院」。
                                       書記官  魏里安
中    華    民    國    99    年    8    月    27     日
附表
┌──┬──────┬───────────┐
│編號│物 品 名 稱 │  數              量  │
├──┼──────┼───────────┤
│ 一 │愷他命      │一包（驗前毛重二千四百│
│    │            │七十八點七六公克、包裝│
│    │            │塑膠袋重二十八點○七公│
│    │            │克，驗後淨重二千四百五│
│    │            │十點四六公克，純度約為│
│    │            │九十九％，驗前純質淨重│
│    │            │二千四百二十六點一八公│
│    │            │克）                  │
├──┼──────┼───────────┤
│ 二 │空珠寶盒    │六個                  │
├──┼──────┼───────────┤
│ 三 │DHL 快遞外箱│一個                  │
└──┴──────┴───────────┘
附錄本案論罪科刑法條：
毒品危害防制條例第4 條規定：
製造、運輸、販賣第一級毒品者，處死刑或無期徒刑；處無期徒
刑者，得併科新臺幣2 千萬元以下罰金。
製造、運輸、販賣第二級毒品者，處無期徒刑或7 年以上有期徒
刑，得併科新臺幣1 千萬元以下罰金。
製造、運輸、販賣第三級毒品者，處5 年以上有期徒刑，得併科
新臺幣7 百萬元以下罰金。
製造、運輸、販賣第四級毒品者，處3 年以上10年以下有期徒刑
，得併科新臺幣3 百萬元以下罰金。
製造、運輸、販賣專供製造或施用毒品之器具者，處1 年以上7
年以下有期徒刑，得併科新臺幣1 百萬元以下罰金。
前五項之未遂犯罰之。
懲治走私條例第2 條規定：
私運管制物品進口、出口逾公告數額者，處7 年以下有期徒刑，
得併科新臺幣3 百萬元以下罰金。
前項之未遂犯罰之。
第1 項所稱管制物品及其數額，由行政院公告之。

司法院資訊處製作；財團法人民間司法改革基金會備份。
